【裁判字號】    89,上易,1057
【裁判日期】    890601
【裁判案由】    毀損
【裁判全文】
臺灣高等法院刑事判決                  八十九年度上易字第一０五七號
    上  訴  人  臺灣臺北地方法院檢察署檢察官
    被      告  甲○○
                戊○○
                乙○○
右上訴人，因被告等毀損案件，不服臺灣台北地方法院八十八年度易字第二九九一號
，中華民國八十九年一月十三日第一審判決（聲請案號：臺灣台北地方法院檢察署八
十八年度偵字第一四五九二、一八五四五號）提起上訴，本院判決如左：
    主      文
上訴駁回。
    理      由
一、本件檢察官聲簡易處刑書意旨略以：被告甲○○係位於台北市○○街二十九號至
    四十一巷一之四號中山春大樓之管理委員會主任委員，明知中山春大樓前方卸貨
    區之分間花台及鋁製鐵門分別屬於中山春大樓全體住戶及丙○○所有，竟於大樓
    區分所有人會議作成決議認定須待釐清卸貨區所有權權歸屬後，始應整體規劃決
    議，並未完成執行拆除決議之際，夥且前揭管理委員會副主任委員即被告戊○○
    、財務委員即被告乙○○基於毀損犯意之聯絡，推由被告戊○○、乙○○於民國
    八十八年六月十九日十時許，分別在前揭大樓卸貨區處，在場監督及以拆卸工具
    （種類不詳）先將丙○○所有之鋁製鐵門拆卸損壞置放於地後，繼將中山春大樓
    全體住戶所有之分間花台毀棄清除，致該鋁製鐵門連接鋁釘斷裂及分間花台等物
    毀棄損壞，足生損害於丙○○及中山春大樓全體住戶。案經丙○○告訴，因認不
    無共犯刑法第三百五十四條之罪嫌等情。
二、原審法院按業務上之正當行為不罰，刑法第二十二條定有明文。次按公寓大廈管
    理條例第十一條規定：共有部分及其相關設施之拆除、重大修繕或改良，應依區
    分所有權人會議之決議為之。又物之構成部分，除法律有特別規定者外，不得為
    單獨物權之標的。本件起訴被告等三人毀損之標的物為中山春大樓裝卸場之分間
    花臺及附於花臺之鐵門一組。查：本院調取中山春大樓之建物及土地登記謄本，
    中山春大樓各區分所有權人對該土地各有不同等分之持分，依被告等所提出之臺
    北市工務局使用執照影本、照片及圖說影本，足認該分間花臺確係位於中山春大
    樓各區分所有權人所共有之土地上，該花臺尚非屬獨立之建物，自應屬土地之構
    成部分，即歸中山春大樓各區分所有權人所共有（告訴人所有中山區○○段○○
    段二六一六建號之建物登記謄本雖於附屬建物用途載有平台，面積一０點二七平
    方公尺，然依被告等所提出之圖說，該平台位置係位於建物之後，與本件花臺所
    在位置裝卸場面積亦不相同，告訴人亦不爭執該裝卸場非其所有，而另以「默示
    專用權」之用語主張其權利，足認該謄本所載平台非指本件之裝卸場位置）。而
    該鐵門雖係告訴人所設置，惟依卷附之照片及告訴人、被告等之陳述，該鐵門係
    釘死於分間花臺及車道旁之矮牆上，若無分間花臺及該矮牆，鐵門無法獨立支撐
    ，則依其情況，既經裝設於前開分間花臺及車道矮牆上，即與該分間花臺、車道
    矮牆結合而一，依民法第八百十一條之規定，附合而為不動產（本件即為中山春
    大樓區分所有權人所共有之土地）之重要成分，即由該不動產所有人取得該動產
  所有權，則該鐵門即非再屬告訴人丙○○所有，而屬中山春大樓區分所有權人所
    共有，惟此仍不影響及共有人丙○○之告訴權，合先敘明。本件公訴人認被告等
    涉犯毀損罪嫌，無非以告訴人丙○○之指訴及證人莊陳文枝、丁○○○等人之證
    詞、勘驗筆錄、照片七張、中山春大樓區分所有權人會議第一次會議紀錄影本等
    為其論罪之依據。
三、原審法院訊據被告甲○○、戊○○、乙○○三人坦承有拆除花臺致鐵門無從附著
    之行為，惟堅決否認有何毀損之犯行。被告戊○○辯稱：渠等三人係中山春管委
    會委員，經區分所有人會議議決，該處欲作整體規劃，花臺經拆卸移置至另一邊
    鐵門旁即卸貨場走道旁，而將整個水泥製花臺拆掉，該卸貨場係大樓共有的；又
    （區分所有權人會議紀錄）經陳報市政府，為市府發現甲○○資格不符，再經更
    正為伊，於六月、八月均有收到市政府函等語。被告乙○○辯稱：至於住戶之區
    分所有權人會議紀錄與陳報至市政府的不一樣係因伊係當時之紀錄，也是該案之
    提案人，發言時無法當場紀錄，嗣為送市政府，再將文詞予以潤飾，才會有不同
    等語。被告甲○○則稱：伊係住戶，房子是伊妻子名義，原先並不了解法律之規
    定（對於非區分所有權人而為該委員會主任委員，召集區分所有權人會議部分答
    辯）。經查：被告甲○○、戊○○、乙○○等為中山春大樓管理委員會之主任委
    員，於八十八年六月十九日上午十時許，拆除中山春大樓卸貨區之分間花臺，業
    經被告等坦承無訛，核與告訴人丙○○之指訴大致相符，復有照片等在卷足憑，
    足認屬實。被告等雖提出該大樓區分所有權人之會議紀錄稱已獲區分所有權人決
    議拆除，而依被告等所提出之會議紀錄中「臨時動議及決議第一案：現有管理室
    是否遷建案以管理室躲在樓梯底下容易碰到頭部，長遠之計是應移到外面入口處
    之卸貨區○○○○○道進出；美觀的外貌有助於提昇大樓品質，擬議：葉先生的
    方案是移到外面入口處，並和卸貨區一併規劃。決議：無異議通過此方案，但唯
    有卸貨區之丙○○先生有爭議，請他提出產權證明，若非屬其權狀範圍，則應隸
    屬大樓共有部分；管理委員應去除違規之私人柵欄路障，避免圖利私人，一切應
    整體規劃力求美觀等」；惟告訴人以該決議經被告等變造，提出另一份區分所有
    權人會議紀錄，原來之決議部分僅記載：「無異議通過此方案，但卸貨區丙○○
    先生有爭議，請他提出產權證明，若非屬其權狀範圍，則亦應整體規劃力求美觀
    」等情。嗣經原院訊據證人張世榮證稱：伊係中山春大樓住戶，有參加八十七年
    十二月二十七日所有權人第一次會議，規約是那天才決定的，葉有在白板上公開
    說明公共區域的管理委員室的使用，該室尚未使用，葉有提出規劃說明，葉、徐
    拿出一疊資料向莊先生說這會查清楚，如是丙○○所有不會去動，如是大樓的則
    會統一規劃，會中有決議拆除花臺；當時只有說有無異議否，是用舉手表示通過
    ；又稱按照葉所提出之圖及規劃及伊每日進出情形，該處一定要一併規劃，不可
    能分別處理，忘記有無單獨就拆除花台作成決議，但整個規劃確有拆除花臺這部
    分，會議時只有在白板上劃說明而已，沒有提出圖說等語；是前開二分會議紀錄
    雖有不同，惟均係就管理員室移到外面入口處作成決議，並要求告訴人即丙○○
    提出產權證明，參以依證人張世榮之證詞足認確有將該裝卸場規劃為管理委員室
    之意，且經區分所有權人決議通過該方案，而該花臺係位於管理委員室所預定之
    裝卸場，可見拆除花臺亦屬該決議所一併決議及之。至該決議雖有告訴人所指召
    集人非區分所有權人，並有臺北市政府八十八年六月二十五日府工建字第八八０
    ００八四五００號函一紙，其意略以本市○○區○○街三十九號及四十一巷一號
    等成立公寓大廈管理組織申請報備一案，尚有左列缺失：其中一項為主任委員身
    分與大樓規約規定不符（主任委員為甲○○）等情，且經告訴人陳情立法委員陳
    昭南分向臺北市政府工務局及內政部營建署查詢結果：臺北市政府工務局八十八
    年八月十日北市府工建字第八八三一八０七六００號函覆：中山春大樓室外裝卸
    位是否辦理變更使用為大樓管理委員室一案，經查領有使用執照，原核准室外裝
    卸位為三五點三四平方公尺，該址並未向本局辦理變更申請興建為大樓管理員室
    ，亦無其他變更使用之申辦；內政部營建署八十八年八月五日八十八營署建字第
    六二五０八號函覆：關於貴辦公室函詢共用部分及其相關設施之拆除、改良及負
    擔方式一案，公寓大廈管理條例第十一條業有明定，本案宜逕向當地直轄市、縣
    市主管建築機關查明該設施之合法性及拆除設施之適法性，並依該條例第二十六
    條第一項所定訂之規約及前揭條例規定辦理等情。惟查：被告等係於八十八年六
    月十九日拆除該花臺，而前開臺北市政府函請山中春大樓因主任委員與大樓規約
    不符令其補正，係被告等於同年月二十五日以後始收受該函，在此之前，無其他
    證據可證被告等知有該決議效力之問題，堪認被告等拆除該花臺時，尚未有該決
    議效力有問題之預見，至區分所有權人會議是否因召集人身分關係不符致其效力
    受影響，及被告等未申請建為管理委員室或依法規辦理，僅係日後告訴人是否得
    請求被告等賠償損失或係行政缺失之問題，尚難逕依前開文即認被告等所為係觸
    犯刑法第三百五十四條毀損罪嫌。
四、原審依上所述，認被告等三人雖有毀損花臺之行為，惟被告三人為該中山春大樓
    管理委員會之委員，負有區分所有權人會議決議執行之職務（公寓大廈管理條例
    第三十四條第七款參照），渠等所辯係據上開決議而拆除花臺堪以採信，是渠等
    執行其業務之行為，依刑法第二十二條之規定為法所不罰而阻卻違法，至該鐵門
    倒下部分係拆除花臺之必然結果，自亦屬不罰，足認本件純係民事法律糾葛，告
    訴人若認被告等三人執行其職務有何疏失，自得另循民事程序尋求解決。此外，
    復查無其他積極證據足認被告等三人有何公訴人所指之毀損犯行，被告等三人前
    開所為既為刑法所不罰，自應諭知被告無罪。
五、上訴中本院受命法官於八十九年五月八日上午十時履勘現場，其所得之結果為：
  一、中山春大樓居於現代化之建築，其正面前方之空地區分為三部分：即共用樓
    梯入出部分（如Ｃ、Ａ間）；告訴人屋前部分（如Ａ、Ｂ間）；地下停車場車道
    部分（如Ｂ左間）。二、原花台達於Ａ處，被告等依決議將之移達於Ｂ，原Ａ、
    Ｂ間由告訴人裝設之條形空格鐵門Ａ側部分，只將其原固定螺絲扭鬆取下，並未
    達至毀損；Ｂ側部分則仍在原地牢未之有動。三、該一樓前空地全部顯為該大樓
    住戶所公同共有部分，皆享有使用之權，利並不因當時建商於凡起建有花台相障
    而生影響。從而被告等三人依據大管理委員之決議，而有此連置拆卸之行為，
    自非無本，核與通常法律意義之毀損及條件並不相埒。凡此亦有勘驗筆錄及其製
    圖與夫證人董煥新、連有得等之而言，於卷可按。
六、綜上所述，原審法院諭知被告等無罪之判決，在理由闡述上，雖非全然盡愜，但
    其結果，並無不當。因而檢察上訴要旨仍認被告等在成立毀損罪責，即非有理由
    ，應予駁回。
據上論結，應依刑事訴訟法第三百六十八條，判決如主文。
本案經檢察官陳維練到庭執行職務。
中     華     民     國    八十九   年       六       月       一       日
                             臺灣高等法院刑事第一庭
                                 審判長法  官  李  相  助
                                       法  官  蔡  光  治
                                       法  官  王  振  興
右正本證明與原本無異。
不得上訴。
                                       書記官  賴  淑  真
中     華     民     國    八十九   年       六       月       二       日


司法院資訊處製作；財團法人民間司法改革基金會備份。
